最高法院刑事判決　　　　　　九十六年度台上字第四九六五號
上　訴　人　甲○○
　　　　　　乙○○
共　　 同
選任辯護人　焦文城律師
上列上訴人等因違反期貨交易法案件，不服台灣高等法院高雄分
院中華民國九十六年三月二十二日第二審更審判決（九十五年度
上更(二)字第三六四號，起訴案號：台灣高雄地方法院檢察署八十
八年度偵字第二八七八號），提起上訴，本院判決如下：
    主  文
原判決關於甲○○、乙○○部分撤銷，發回台灣高等法院高雄分
院。
    理  由
本件原判決撤銷第一審關於上訴人甲○○、乙○○（下稱上訴人
等二人）部分之科刑判決，改判論上訴人等二人以共同未經許可
，擅自經營期貨顧問事業罪，處甲○○有期徒刑壹年；乙○○有
期徒刑拾月。並諭知扣案之公司執照壹冊、公司組織表壹冊、國
際金融商品分析報導壹冊、國際金融商品投資壹冊、客戶聯絡資
料表壹冊、合約書壹冊、交易規則壹冊、交易月報表壹冊、匯款
水單壹冊、收支統計表壹冊、帳號資料壹冊、交易紀錄貳冊、磁
碟片參片均沒收。固非無見。
惟查：（一）有罪判決書記載之事實，為判斷其適用法令當否之
準據，法院應將依職權認定與論罪科刑有關之事項，翔實記載，
然後於理由內逐一說明其憑以認定之證據，並使事實認定與理由
說明，互相適合，方為合法。倘若事實認定與理由說明，不相一
致，或事實或理由之記載，前後齟齬，按諸刑事訴訟法第三百七
十九條第十四款後段規定，均屬判決理由矛盾之當然違背法令。
又期貨交易法第一百十二條第一項第五款之未經許可擅自經營期
貨顧問事業罪，係處罰其行為人，並非如稅捐稽徵法第四十七條
處罰法人或非法人團體之負責人、代表人或管理人之規定，係基
於轉嫁而來。因此論處以上開未經許可擅自經營期貨顧問事業罪
，必須就被告有如何之未經許可擅自經營期貨顧問事業之犯罪行
為，明確認定，詳細記載，始足資為適用法令之依據。原判決事
實僅認定：上訴人甲○○係高雄市新興區○○○路二五一號八樓
之五高士得國際有限公司（下稱高士得公司）董事，乙○○、黃
淑貞（已判決確定）分別係該公司總經理、業務經理，三人均明
知高士得公司未經主管機關許可並發給證照，不得經營期貨顧問
事業，竟共同基於非法經營期貨顧問事業之犯意聯絡及其三人所
負責之業務等情（原判決第二頁第二至六行、十至十六行），除
此之外，則認定高士得公司如何未經許可而經營期貨顧問事業，
並未就上訴人等二人有如何之具體犯罪行為，包括客戶陳振順等
人各於何時如何或經何人介紹開戶？投入若干金額，投資何等商
品？損益如何？由何人經辦等項，予以明確認定，遽論上訴人等
二人以未經許可擅自經營期貨顧問事業罪，即失依據；又原判決
就其事實所認定：該公司為設於香港之ＧＯＬＤＴＲＯＮＡＳＩ
ＡＰＡＣＩＦＩＣ  ＬＴＤ. （即亞太高士得股份有限公司）招
攬不特定民眾於香港匯豐銀行開設美金帳戶等情（原判決第二頁
第十六至十九行），然並未於理由內說明其所憑之證據及認定之
理由，亦有判決不備理由之違誤。（二）原判決認定扣案之公司
執照壹冊、公司組織表壹冊、國際金融商品分析報導壹冊、國際
金融商品投資壹冊、客戶聯絡資料表壹冊、合約書壹冊、交易規
則壹冊、交易月報表壹冊、匯款水單壹冊、收支統計表壹冊、帳
號資料壹冊、交易紀錄貳冊、磁碟片參片等物，係上訴人等人所
有供犯罪所用之物云云，然其認定係上訴人朱武揚等「四人」所
有（原判決第三頁第十四行），似與事實不符，其中公司執照似
屬高士得公司所有，如何得認係上訴人等人所有？至於其餘物品
究係高士得公司所有，抑係上訴人等二人或黃淑貞所有？亦非無
疑義；又磁碟片三片，其內容為何？與公司執照、公司組織表等
物，何以得認係供本件犯罪所用之物？亦屬不明。原判決對以上
諸端，未予必要之說明，遽行判決，亦有判決不備理由之違背法
令。以上或為上訴意旨所指摘，或為本院得依職權調查之事項，
應認原判決關於上訴人等二人部分仍有撤銷發回之原因。基於審
判不可分原則，原判決關於上訴人等二人不另為無罪及免訴諭知
部分，應併予發回。
據上論結，應依刑事訴訟法第三百九十七條、第四百零一條，判
決如主文。
中　　華　　民　　國　九十六　年　　九　　月 　十四　 日
                      最高法院刑事第五庭
                          審判長法官  林　增　福
                                法官  邵　燕　玲
                                法官  張　清　埤
                                法官  陳　世　雄
                                法官  蔡　國　在
      本件正本證明與原本無異
                                      書  記  官
中　　華　　民　　國　九十六　年　　九　　月   十九   日
                                                      V
